【裁判字號】    96,重訴,1104
【裁判日期】    970421
【裁判案由】    損害賠償
【裁判全文】
臺灣臺北地方法院民事判決            96年度重訴字第1104號
原      告  安泰技術工程股份有限公司
法定代理人  甲○○
訴訟代理人  朱立鈴律師
被      告  內政部營建署
法定代理人  乙○○
訴訟代理人  林添進律師
上列當事人間請求損害賠償事件，本院於民國97年4月7日言詞辯
論終結，判決如下：
    主      文
被告應給付原告新臺幣捌拾壹萬參仟肆佰參拾參元，及自民國九
十七年四月四日起至清償日止，按年息百分之五計算之利息。
原告其餘之訴駁回。
訴訟費用新臺幣壹拾捌萬零陸佰零捌元由被告負擔百分之四（即
新臺幣柒仟貳佰貳拾肆元），餘由原告負擔。
    事實及理由
一按訴狀送達後，原告不得將原訴變更或追加他訴，但擴張或減
  縮應受判決事項之聲明者，不在此限，民事訴訟法第255 條第
  1 項定有明文。經查，原告起訴時請求被告給付新台幣（下同
  ）17,789,100元，嗣擴張請求金額為19,155,850元，核其訴之
  聲明之變更，合於前揭規定，應予准許。
二原告起訴主張：
  (一)兩造於民國88年12月28日簽訂財物採購契約書（下稱系爭契
    約書），約定由伊承攬被告之「八里污水處理廠海水電解設
    備─諧波改善工程」（下稱系爭工程），伊除負有交付諧波
    改善設備一批之義務，尚應將該等設備安裝完成交予被告驗
    收。伊於89年6月26完成該等設備之安裝，依約被告應於2個
    月內即同年8 月25日前完成驗收。惟被告遲遲無法配合提供
    試車驗收所需電力和諧波源以辦理驗收程序，致伊須一直僱
    傭相關專業員工保管已施工完成之設備，並隨時等待配合驗
    收程序及處理本案工程財務帳目。
  (二)嗣兩造於95年3 月23日以政策變更為由合意終止系爭契約，
    被告亦返還履約保證金、尾款、保險等款項，惟不願賠償其
    他損失。然依系爭合約第17條第3項第5款約定，延期驗收倘
    可歸責於被告者，伊得請求被告償付所支出之必要額外費用
    。系爭工程遲未驗收實可歸責於被告，伊並因此受有損害，
    爰依該條款之約定，請求被告賠償之。
  (三)伊因被告遲不驗收受有如下損害：
    1.自89年8月26日起至95年3月23日止之待工損失19,155,850
      元：
      待命員工薪資10,257,687元：
        於被告受領遲延期間，伊為免遭被告課罰鉅額違約金，
        仍須將本案承辦人員留於原職，以隨時配合被告要求辦
        理各項繁瑣事務。此段期間承辦人員之薪資，包括部門
        經理、副理（於90年8 月資遣）、主辦工程師、文書作
        業秘書各1人，亦為伊支出之成本。
      營業費用損失7,531,413元：
        (1)因本案遲未驗收結案，伊不但無餘力開發新業務，亦
          無法將本案承辦人員移用於其他工程施作。且本案始
          終沒有驗收，造成無人敢向伊購買設備。另外，伊所
          提出之89年度至94年度營利事業所得稅結算申報書「
          損益科目」項下之各欄內容，為配合被告辦理各項繁
          瑣事務衍生之營業費用，亦為伊之損害。
        (2)有關海電部門應分攤營業費用計算方式為：
          先計算伊公司全部營業費用支出占全部薪資比例，計
          算式為：營業費用占薪資比例＝（營業費用－折舊－
          薪資）÷薪資。再依「營業費用占薪資比例」與各年
          度伊支付之「待工薪資」，計算伊為本案海電部員工
          各項工作所支出之營業費用，即「應分攤營業費用」
          ，計算式為：應分攤營業費用＝該年度待工薪資×營
          業費用占薪資比例。
    2.自89年8月25日起至95年7月26日止凍結資金所受損害1,36
      6,750元：
      履約保證金147,917元：
        依被告擬訂之投標須知，伊於承攬本工程時須提供履約
        保證金500,000 元之定期存單，質押予被告。而因被告
        受領遲延，至95年7 月26日始發予伊質權消滅通知書。
        是伊就此部分凍結資金所受損害，依法定年息百分之 5
        計算，為147,917元（計算式：500,000×（5＋11/12）
        ×5%＝147,917）。
      對等保證金1,218,000元：
        因被告受領遲延，依兩造約定之「八里污水處理場海水
        電解設備─諧波改善補充規定」第6 點，伊為領取合約
        總價款項之百分之90，須向華南銀行提出4,120,000 元
        之連帶保證書。且因被告受領遲延，伊須不斷辦理展延
        手續，該部份資金長期遭凍結。被告至95年7 月26日始
        發函通知華南銀行解除伊之連帶保證責任，此部分損害
        以法定年息百分之5計算，為1,218,000元（計算式：4,
        120,000×（5＋11/12）×5%＝1,218,000）。
    3.金額總計19,155,850元（17,789,100＋1,366,750＝19,15
      5,850）。
  (四)聲明為：被告應給付原告19,155,850元，及自民事擴張聲明
    聲請狀繕本送達翌日起至清償日止，按年息5%計算之利息。
三被告則抗辯：
  (一)依系爭契約書補充規定第4 條約定，系爭工程試車及驗收所
    需之電力申請，須原告提供用電所需之原廠測試報告及核准
    文件，然經被告多次函告原告均未提供，致遭台灣電力公司
    拒絕送電。是系爭工程未完成試車及驗收之原因，顯因原告
    未提供相關文件而可歸責於原告，被告無受領遲延之情事。
  (二)縱本件有可歸責於被告之事由，原告於長達5 年多之期間內
    亦未據以終止契約，對於損害之發生與擴大亦與有過失。又
    原告並未證明待命員工是否為本件之常任人員，且原告所指
    之營業費用本即原告所應負擔之費用，原告主張之支出與被
    告無因果關係，請求被告賠償自屬無據。履約保證金部分，
    孳息仍由原告收取，就此部分原告未受有損害；而支出對等
    保證金之程序費用本應由原告負擔，縱有損害，也係支付給
    銀行之手續費，被告不負損害賠償責任。
  (三)聲明為：原告之訴駁回。
四兩造不爭執之事實：
  (一)兩造於88年12月28日簽訂系爭契約書，約定由原告承攬系爭
    工程，原告除負有交付諧波改善設備一批之義務，尚應將該
    等設備安裝完成交予被告驗收。
  (二)原告於89年6 月26完成諧波改善設備之安裝，然被告始終未
    予驗收，兩造嗣於95年3 月23日以政策變更為由合意終止系
    爭契約。
五兩造爭執要旨：
  (一)系爭諧波改善設備安裝完成後未予驗收，究係原告或被告具
    有可歸責事由？
  (二)原告於89年8月26日至95年3月23日等待驗收期間，是否因系
    爭工程遲未驗收而受有損害？
六本院之判斷：
  (一)被告於原告完成諧波改善設備之安裝後未予驗收，具有可歸
    責事由：
    1.查系爭契約書雖名為「財物採購契約書」，且第2 條約定
      為：「採購數量：諧波改善設備一批」（見本院卷第10頁
      ），以前開文意，似指兩造之契約內容僅為被告向原告購
      買諧波改善設備，然依據系爭契約書附件之「八里污水處
      理海水電解設備--諧波改善補充規定」（下稱系爭「補充
      規定」）第一條約定：「本諧波改善工程係屬統包性質，
      廠商應配合八里污水處理廠電解機房中現有電力設備、整
      流變壓器等設備，來裝設諧波改善器材設備，俾使其將來
      各項電力設備使用後，所產生之諧波能符合台灣電力公司
      之諧波管制規定」（見本院卷第22頁），可知原告依約除
      負有交付諧波改善設備並移轉所有權予被告之義務外，尚
      須完成該等設備之安裝。原告業已於89年6月9日將系爭諧
      波改善設備交予被告，並於同年月26日完成安裝，有交貨
      紀錄單及兩造來往公文在卷可稽（見本院卷第88-92 頁）
      ，且為被告所不爭，應堪信實，足證原告業已履行前開契
      約義務。
    2.又系爭契約書第14條對設備驗收設有規定（見本院卷第13
      頁），可知原告於安裝系爭諧波改善設備後，尚須經被告
      驗收通過，始能認為已履行所有契約義務。兩造均同認系
      爭諧波改善設備始終未辦理驗收，係因無驗收所需之高壓
      電源所致，而原告主張向台灣電力股份有限公司（下稱台
      電公司）申請高壓電送電為被告依約應盡之義務，此亦為
      被告所不爭，足證系爭諧波改善設備未能辦理驗收，係因
      被告怠於向台電公司申請送電所致，被告就此如欲免責，
      應舉證證明其對未能申請台電公司送電，無可歸責之處。
      被告雖辯稱：其未能向台電公司申請送電，係因原告未依
      系爭「補充規定」第4 點約定，提出相關文件所致云云，
      然查：
      系爭補充規定第4 點之內容為：「本諧波改善設備中之
        進口設備部份，廠商於交貨時應提出原廠出廠證明、檢
        驗報告及進口證明文件送本署，經依合約清點結果與合
        約相符，即同意交貨」，係針對原告於交貨時應提供之
        文件所設規範，由此規定，尚無由遽認原告有提出用電
        申請相關文件之義務，是被告前開說法，已屬無據。退
        步言之，縱認原告依此約定有提出用電申請相關文件之
        義務，而被告業已同意原告交貨，有交貨紀錄單足憑（
        見本院卷第88頁），由此可推知原告已依前開約定交付
        相關文件，被告臨訟復執此約定，辯稱原告未交付相關
        文件云云，核屬卸責之詞，尤不足採。
      被告雖提出多份公文，欲證明其無法向台電公司申請送
        電，係因原告未配合提出相關文件所致。惟證人即原告
        之經理林鴻儒到庭證稱：「82年間台電有感於用電大戶
        使用變壓整流器，常有供電不穩定的狀況，要求使用變
        壓整流器的人要提供諧波設備來改善，88年間被告的八
        里污水廠工程因為有使用變壓整流器，需要諧波設備，
        因為原告是該廠海水電解設備供應商，被告就直接找原
        告議價，沒有經過招標，但原告負責進口設備及安裝測
        試的事項」等語（見本院卷第150 頁），可知兩造間除
        就系爭諧波改善設備締有契約外，另就八里污水廠之海
        水電解設備亦締有契約。而細觀前引被告提出之公文（
        見本院卷第135-137頁），被告雖曾於89年7月18日函請
        原告提出用電申請相關文件，且台電公司北西區營業處
        91年2月16日之函文亦明載有關新增設備檢驗送電時，
        須提出用電設備出廠試驗報告及核准文件，然該等公文
        均係針對八里污水處理廠海水電解設備工程而發送，與
        本件工程無涉，該等公文自不足以作為原告未提供相關
        文件，違反系爭契約義務之依據。
      再者，系爭補充規定第6 條約定：「廠商完成安裝後，
        因非本案之原因導致無法續辦試驗及驗收時，其遷延時
        間如逾二個月（由完成安裝後起算），廠商得提出銀行
        保證後，向業主領取合約總價款項至百分之九十」，可
        知原告於驗收前得提前請領90﹪合約款項，係以無法驗
        收乃因非可歸責原告之事由所致為要件，原告主張其業
        於89年間依前開約定，於未驗收前即領取90﹪合約款項
        ，為被告所不爭，被告既依前開約定提前給付原告 90﹪
        合約價款，益徵系爭諧波改善設備未能辦理驗收，非因
        可歸責原告之事由所致，被告空言辯稱無法驗收係可歸
        責於原告云云，難認屬實，亦不足取。
      更有甚者，本院針對系爭諧波改善設備所需電源是否已
        向台電公司申請用電一節，依職權向台電公司函詢，該
        公司台北西區營業處於97年3月5日覆函略謂：「八里污
        水處理廠之用電戶為『台北市政府工務局衛生下水道工
        程處（八里污水處理廠）』，用電地址『台北縣八里鄉
        ○○○路90號』，係於87年4 月21日辦理新設特高壓電
        力申請。又該用戶於91年7 月11日申請增加用電設備，
        依八里污水廠當時委託辦理設計及監造之『一達電機技
        師事務所』提供『台灣省八里污水廠高低壓電氣設備增
        設工程』用戶自備屋內線路設計圖面列述有『電解槽整
        流之諧波改善，附裝在電解電氣設備』，經本處於91年
        10月7日派員檢驗送電」等語（見本院卷第264頁），顯
        見台電公司針對系爭諧波改善設備之用電，業於91年10
        月7 日即已送電，並無因原告拒絕提出相關文件，故未
        能送電辦理驗收之情事。被告非但虛捏無電驗收之情節
        ，更誆稱應由原告對無電驗收一事負責云云，顯然悖於
        事實，要屬無稽。
      綜合上述，被告於原告完成系爭設備之安裝後，本應依
        約辦理驗收，然其始終未辦理，原告對此並無可歸責之
        處，且被告並未能舉證證明其對未依約驗收系爭設備，
        具有不可歸責之事由，則其對無法驗收一事，自應負遲
        延責任。
  (二)原告於89年8月26日至95年3月23日等待驗收期間，因系爭工
    程遲未驗收受有813,433 元之損害：
    1.被告對系爭諧波改善設備於安裝完成後始終未經驗收，具
      有可歸責事由，前已詳論，惟原告未曾對被告遲延驗收一
      事作何主張，兩造迄至95年3 月23日方以政策變更為由，
      依系爭契約書第17條第3項第5款之約定合意終止系爭契約
      ，此觀卷附被告分別於95年4月3日、同年月17日作成之營
      署工務字第0952905117號、營署工務字第0950018777號公
      文即明（見本院卷第93-99頁）。而系爭契約書第17條第3
      項第5 款係約定：「甲方（即被告）因政策變更，依合約
      繼續履行反而不符公共利益者，得終止合約全部或一部，
      並補償乙方（即原告）因此所受損失」，是原告如因被告
      終止系爭契約受有損害，自得依前開規定請求被告補償之
      。
    2.原告主張其於89年8月26日至95年3月23日期間等待被告驗
      收，受有19,155,850元之損害。被告對系爭工程依約本應
      於89年8 月26日前完成驗收一節雖不爭執，然否認原告於
      前開期間因等待驗收受有損害。原告之主張是否有理，以
      下分別析論之：
      人員薪資部分：
        原告主張其於等待驗收期間，無法委予承辦系爭工程之
        海電部員工林鴻儒、溫政勳、杜竑毅、阮春蓮其他業務
        ，但仍須支付該等員工薪資，受有損害云云，惟查：
        (1)林鴻儒部分：
          (甲)林鴻儒到庭證稱：89年6 月系爭諧波改善設備安裝
            完成以後，針對系爭契約之履行，原告除了派人定
            期保養設備，尚要配合出席被告的會議，在此段等
            待驗收期間，原告大約配合被告開會4、5次，往來
            文書大約63次，有時開會完還會有一些配合事項，
            例如要去台電說明、現場看設備現況、提供相關說
            明資料等，而驗收時須對設備進行設定，或作調整
            ，測試階段的這些調整是技術人員應該負責，其並
            無此部分技術等語（見本院卷第150-151 頁），足
            證林鴻儒於等待驗收期間僅負責與被告聯絡之文書
            及相關行政工作，而原告等待驗收期間長達5年7月
            ，在此段期間中，林鴻儒僅配合出席被告會議4、5
            次，雙方文書往來亦僅有63次，平均每月不及一次
            ，以常情研判，該等文書工作需時有限，不致占用
            林鴻儒所有工作時間，故縱認林鴻儒於前開等待驗
            收期間並未承接其他業務，亦係原告內部人力資源
            調配不當所致，不能認為林鴻儒在此段期間內向原
            告支領之薪資，均屬原告因等待驗收而支出之必要
            費用。惟林鴻儒確實於此段期間仍針對系爭契約之
            履行付出勞務，以其工作量而論，每月約僅需一工
            作日即可處理完畢，其超逾此等工時之薪資，即難
            認係原告因等待驗收所受損害。
          (乙)林鴻儒於等待驗收期間之新資收入計5,290,703 元
            ，有扣繳憑單在卷足憑，每月工作日以22日計算，
            其於前開期間內之薪資240,487元（5,290,703×1/
            22＝240,487 ），即為原告因等待驗收所支出之必
            要費用，可請求被告補償之。
        (2)溫政勳部分：
          (甲)據林鴻儒證稱：溫政勳本為原告的員工，是在八里
            污水廠工地的監工，原告在八里污水廠只有海水電
            解設備及系爭設備兩項工程，溫政勳在原告只負責
            這兩項工程的監工，設備安裝好以後雖然沒有供電
            運轉，他還是兩三個星期就要去現場定期保養，平
            常沒有去做定期保養的時候，他是到原告上班，但
            沒有其他業務，溫政勳在90年間就被資遣，因為他
            負責的業務量實在太少等語（見本院卷第150 頁）
            ，足證溫政勳在等待驗收期間，針對系爭契約之履
            行，僅有每2、3個星期去現場保養之業務，所需工
            時甚為有限，其於等待驗收期間縱未承接其他業務
            ，亦係原告內部人力資源調配不當所致，不能認為
            溫政勳在此段期間內向原告支領之薪資，均屬原告
            因等待驗收而支出之必要費用。惟溫政勳確實於此
            段期間仍針對系爭契約之履行付出勞務，以其工作
            量而論，每月約僅需一工作日即可處理完畢，其超
            逾此等工時之薪資，即難認係原告因等待驗收所受
            損害。
          (乙)溫政勳於等待驗收期間之新資收入計866,540 元，
            有扣繳憑單在卷足憑，每月工作日以22日計算，其
            於前開期間內之薪資39,388 元（866,540×1/22＝
            39,388），即為原告因等待驗收所支出之必要費用
            ，可請求被告補償之。
        (3)杜竑毅部分：
          (甲)杜竑毅到庭證稱：其當初是應徵海水電解設備的工
            作進入原告，一直都在八里污水廠作監工，諧波設
            備是電解設備的延伸，所以諧波設備其有作監工。
            諧波設備安裝完以後因為沒有電，所以沒辦法驗收
            ，被告的人一直提出驗收的不確定期限，其必須一
            直駐在八里污水廠準備隨時驗收，一直到90年間我
            才離開八里污水廠，回原告公司上班，應付被告的
            要求，隨時要準備資料，每個月至少要去現場保養
            一次；因為這個案子始終沒有驗收，原告無法再去
            接新的業務，直到其調離海電部之前都只有負責這
            項業務等語（見本院卷第153-154 頁），足證杜竑
            毅在等待驗收期間，針對系爭契約之履行，僅有被
            動等待被告通知驗收，且每個月去現場作系爭設備
            之保養工作而已。而林鴻儒證稱：系爭設備因沒有
            送電運轉，定期維修保養只是作靜態保養，檢查外
            觀接點螺絲是否鬆動，正常的話一小時之內就可以
            完成等語（見本院卷第152 頁），可知保養工作所
            需工時甚為有限，其於等待驗收期間縱未承接其他
            業務，亦係原告內部人力資源調配不當所致，不能
            認為杜竑毅在此段期間內向原告支領之薪資，均屬
            原告因等待驗收而支出之必要費用。惟杜竑毅確實
            於此段期間仍針對系爭契約之履行付出勞務，以其
            工作量而論，每月約僅需一工作日即可處理完畢，
            其超逾此等工時之薪資，即難認係原告因等待驗收
            所受損害。
          (乙)杜竑毅於等待驗收期間之新資收入計2,830,571 元
            ，有扣繳憑單在卷足憑，每月工作日以22日計算，
            其於前開期間內之薪資128,662元（2,830,571×1/
            22＝128,662 ），即為原告因等待驗收所支出之必
            要費用，可請求被告補償之。
        (4)阮春蓮部分：
          (甲)阮春蓮到庭證稱：其在原告編制上是屬於管理部的
            人，但會幫忙處理海電部的文書、會計工作。從89
            年6月到95年3月其所處理之會計財務文書工作，內
            容包含其他部門的事，不限於海電部。而海電部如
            果和被告有文書往來，其要負責處理後續如和銀行
            辦理履約保證書的展延、繳保險費、和會計師等聯
            繫等工作，大概一個月到兩個月才會處理到海電部
            的業務，每次大概需要花半天到一天的時間等語（
            見本院卷第155-156 頁），顯見阮春蓮在等待驗收
            期間，針對系爭契約之履行，僅配合原告海電部人
            員處理相關財務、文書工作而已，且其平日有其他
            業務要處理，可知阮春蓮並非專職負責與系爭契約
            相關業務，自不能認為其在等待驗收期間向原告支
            領之薪資，均屬原告因等待驗收而支出之必要費用
            。惟阮春蓮確實於此段期間仍針對系爭契約之履行
            付出勞務，以其工作量而論，每月約僅需1/2 工作
            日即可處理完畢，其超逾此等工時之薪資，即難認
            係原告因等待驗收所受損害。
          (乙)阮春蓮於等待驗收期間之新資收入計2,661,473 元
            ，有扣繳憑單在卷足憑，每月工作日以22日計算，
            其於前開期間內之薪資60,488元（2,661,473×1/
            44＝60,488），即為原告因等待驗收所支出之必要
            費用，可請求被告補償之。
        (5)綜上，原告得請求被告補償之薪資支出為469,025 元
          （240,487＋39,388＋128,662＋60,488＝469,025）
          。
      營業費用部分：
        (1)原告於等待驗收期間仍為履行系爭契約，派遣其所屬
          員工付出勞務，如前述，則伴隨該等員工之勞務付出
          ，必然會衍生相關如郵電費、文具費用等營業費用之
          支付，該等費用自可請求被告補償之。被告雖辯稱：
          該等營業費用為原告履約之成本，與等待驗收無因果
          關係云云，然若被告依約於89年8 月底即驗收完畢，
          原告即可調派海電部員工轉而處理相關業務，亦無須
          另行支出相關營業費用，是原告在等待驗收期間為履
          行系爭契約所付出之營業費用，自與等待驗收一事具
          因果關係，不容被告空言否認。
        (2)原告請求被告補償營業費用，係先計算原告全部營業
          費用支出占全部薪資比例【計算式：營業費用占薪資
          比例＝（營業費用－折舊－薪資）÷薪資】，再依「
          營業費用占薪資比例」與其各年度支付之「待工薪資
          」，計算出海電部員工應分攤之營業費用【計算式：
          應分攤營業費用＝該年度待工薪資×營業費用占薪資
          比例】，被告對此計算方式並無異論，則依前開方式
          計算，原告得請求補償之營業費用計為344,408 元（
          計算式詳見附件）。
      資金積壓部分：
        (1)原告主張其因等待驗收，無法及早取回繳付予被告之
          履約保證金500,000 元，該筆資金於等待驗收期間無
          法自由運用，如以年息百分之5計算，共減少147,912
          元之收益云云。然查：原告係以提供面額500,000 元
          之華南商業銀行定期存單予被告設定質權之方式，履
          行繳交履約保證金之義務，此有質權消滅通知書在卷
          可佐（見本院卷第275 頁）。被告辯稱：此定期存單
          之孳息均由原告收取等語（見本院卷第278 頁），為
          原告所不爭，可見原告對該筆資金係透過定期存款收
          取孳息之方式運用，並無其所稱資金無故積壓全無收
          益之情，被告辯稱原告並未受有損害，即非無據，應
          可採信。
        (2)原告復主張其於89年8 月以後因被告無故不辦理驗收
          ，乃提供保證金4,120,000 元先行領取90﹪工程款。
          該筆資金於等待驗收期間無法自由運用，如以年息百
          分之5計算，共減少1,218,833元之收益云云。然原告
          係以委請華南商業銀行出具面額4,120,000 元之保證
          金連帶保證書之方式，作為提出予被告之保證，有該
          保證書可參（見本院卷第274 頁）。依一般交易慣例
          ，請金融機構出具履約保證書之人，並無須提供與履
          約保證書相同金額之金錢予該金融機構，而僅須支付
          該金融機構手續費，故衡情原告並未因委請華南商業
          銀行出具前開保證書，而受有4,120,000 元資金積壓
          之損害。況原告陳稱：被告於系爭契約終止後，已賠
          償其為換發前開履約保證書而支出之手續費（見本院
          卷第278頁），更難認原告因提供4,120,000元之保證
          而受有損害，則其請求被告補償1,218,833 元，即難
          認有理。
      承上，原告得請求被告補償之費用計為813,433 元（
        469,025＋344,408＝813,433 ）。
  (三)綜上所述，兩造業於95年3 月23日合意終止系爭契約，惟原
    告於契約終止前因被告遲延驗收受有損害，依系爭契約書第
    17條第3項第5款約定，被告對該等損害有補償之責，則原告
    依約請求被告給付813,433 元，並加計自民事擴張聲明聲請
    狀繕本送達翌日即97年4月4日起算，按年息百分之5 計算之
    法定遲延利息，為有理由，應予准許；逾此數額所為之請求
    ，為無理由，應予駁回。
  (四)本案事證已明，兩造其餘攻擊防禦方法及舉證，核與判決結
    果無影響，於茲不贅。
七訴訟費用負擔之依據：民事訴訟法第79條。
中    華    民    國    97    年    4    月     21    日
                  民事第六庭    法  官  陳婷玉
以上正本係照原本作成
如對本判決上訴，須於判決送達後20日內向本院提出上訴狀
中    華    民    國    97    年    4    月     21    日
                                書記官  詹雪娥


司法院資訊處製作；財團法人民間司法改革基金會備份。
